臺灣高等法院臺中分院刑事判決　　94年度上訴字第630號
上　訴　人
即　被　告　丙○○
選任辯護人　楊雯齡律師
上列上訴人因違反毒品危害防制條例案件，不服臺灣臺中地方法
院九十三年度訴字第二七一六號，中華民國九十四年三月一日第
一審判決（起訴案號：臺灣臺中地方法院檢察署九十三年度偵緝
字第一三三九號），提起上訴，本院判決如下：
    主　 　 文
原判決撤銷。
丙○○連續販賣第一級毒品，處有期徒刑捌年；供販賣第一級毒
品所使用之0000000000號行動電話機壹具 (含ＳＩＭ
卡壹張）沒收之，如全部或一部不能沒收時，追徵其價額，販賣
第一級毒品所得新臺幣捌萬元沒收之，如全部或一部不能沒收時
，以其財產抵償之。
    事 　　 實
一、緣丙○○與其友人陳享富均染有施用第一級毒品海洛因、第
    二級毒品甲基安非他命之惡習（丙○○施用毒品犯行部分，
    經臺灣臺中地方法院以九十年度毒聲字第六０九六號裁定送
    觀察勒戒後，認無繼續施用毒品之傾向，甫於九十三年二月
    九日觀察勒戒執行完畢，並由臺灣臺中地方法院檢察署檢察
    官以九十三年度毒偵字第二七七號、九十三年度毒偵緝字第
    一一號為不起訴處分確定在案），而丙○○雖明知海洛因係
    毒品危害防制條例所列管且經行政院所公告之第一級毒品，
    不得非法販賣，竟仍基於販賣第一級毒品海洛因以營利之概
    括犯意，先於九十二年十二月十八日某時，向陳享富以每錢
    新臺幣（下同）一萬五千元之價格，販入第一級毒品海洛因
    二錢後（共計三萬元），再於同日某時，將其所販入之第一
    級毒品海洛因二錢，在甲○○斯時所經營位於臺中縣清水鎮
    ○○路五九二號之「美而美早餐店」處（近西寧國小），以
    每錢二萬五千元之價格，賣出第一級毒品海洛因二錢（共計
    五萬元）予甲○○，甲○○並當場交付價金五萬元現款予丙
    ○○收受。惟因該等海洛因品質不佳，甲○○即於翌日（即
    同年月十九日）十一時四十五分十七秒，以其所使用之電話
    號碼0000000000號行動電話撥打丙○○所使用之
    電話號碼0000000000號行動電話（未據扣案，該
    門號ＳＩＭ卡為丙○○不知情之友人蔣杏雪申請後轉售予丙
    ○○使用），抱怨該等海洛因品質不佳，並表示另欲購入品
    質較佳的第一級毒品海洛因二錢，用以混合提升前一日所購
    得之第一級毒品海洛因之純度，為此，丙○○旋於同日十二
    時五十三分一秒，以其所使用之前揭行動電話，撥打陳享富
    所使用之電話號碼0000000000號行動電話（門號
    申請人為不知情之謝文賢，謝文賢另經不起訴處分確定在案
    ），表示要再販入第一級毒品海洛因二錢，陳享富即於同日
    十三時一分三十二秒，以前開行動電話與丙○○聯繫後，在
    丙○○斯時位於臺中市北屯區○○○○街二號三樓居所樓下
    ，由丙○○指示不知情之真實姓名年籍不詳之成年男子，代
    為交付買受第一級毒品海洛因二錢之價金二萬五千元現款予
    陳享富，陳享富於收受價金後，即南下彰化向其不詳之上游
    貨源買受第一級毒品海洛因，再於同日十五、十六時許，在
    臺中縣龍井鄉○○○路四三巷三五弄二一號前，將重量二錢
    之第一級毒品海洛因交付予丙○○收受，丙○○再於其後幾
    日內之某時，在甲○○所經營之前述早餐店處，以每錢一萬
    五千元之價格，賣出第一級毒品海洛因二錢（共計三萬元）
    予甲○○，甲○○並當場交付價金三萬元現款予丙○○收受
    。丙○○即以前述方式，連續販賣第一級毒品海洛因予甲○
    ○二次。嗣因警依臺灣臺中地方法院檢察署檢察官所核發之
    通訊監察書執行通訊監察時，查知丙○○上開犯行，遂於九
    十三年一月十四日十九時三十分許，在臺中縣沙鹿鎮○○路
    一六０號三樓處查獲丙○○，並扣得其所有供自身施用之第
    一級毒品海洛因二包（業經臺灣臺中地方法院以九十三年度
    聲字第一三七九號裁定沒收銷燬之）及塑膠分裝袋一包（業
    已銷燬）及其所有供施用毒品秤重使用之磅秤一台。
二、案經臺中縣警察局報請臺灣臺中地方法院檢察署檢察官偵查
    起訴。
    理　　  由
一、訊據上訴人即被告丙○○固不諱言其確有於前揭時間，以上
    該行動電話與甲○○、陳享富聯繫有關交付毒品事宜，而於
    九十二年十二月十八日、同年月十九日，分別向陳享富取得
    第一級毒品海洛因各二錢後，復分別將該等海洛因交付予甲
    ○○，並均向甲○○收得該等海洛因之價金等情，惟矢口否
    認有何販賣第一級毒品海洛因之犯行，辯稱伊乃居間介紹甲
    ○○向陳享富購買第一級毒品海洛因，並未從中賺取差價牟
    取利益，僅屬轉讓云云。
二、經查：
  (一)被告與甲○○間、被告與陳享富間，確有於前揭時間，以被
    告所使用之0000000000號、甲○○所使用之00
    00000000號、陳享富所使用之000000000
    0號等行動電話通話聯繫，渠等通話內容即如同卷附該等行
    動電話之監聽譯文所載等情，為被告於原審法院準備程序時
    即不爭執（詳原審法院卷第四一頁），亦為陳享富於原審法
    院審理時具結後證述無訛（詳原審卷第八０、八三頁）。而
    該等監聽譯文，係證人即執行本件監聽職務之警員沈峰民及
    張維忠向檢察官聲請核發通訊監察書後，由其二人親自監聽
    並製作譯文等情，亦據證人沈峰民及張維忠於臺灣臺中地方
    法院九十三年度訴字第一六九二號案件審理時證述明確（詳
    該案卷第一００頁，證人沈峰民、張維忠及下述證人陳享富
    等於臺灣臺中地方法院九十三年度訴字第一六九二號案件所
    為證述固屬被告以外之人本案審判外之陳述，然既係向法官
    所為陳述，依刑事訴訟法第一百五十九條之一第一項規定自
    得為證據。），並有臺灣臺中地方法院檢察署通訊監察書及
    其電話附表、放音通聯表、通話紀錄表（即監聽譯文）等（
    詳九十三年度偵字第二二０一號卷第二一至三一頁）及通訊
    監察光碟一片在卷可稽，而該通訊監察光碟亦於臺灣臺中地
    方法院九十三年度訴字第一六九二號案件九十三年十一月二
    日審理時，經當庭播放並勘驗結果，核其內容與該等監聽譯
    文相符（詳臺灣臺中地方法院九十三年度訴字第一六九二號
    卷第一六八頁，陳享富、甲○○於電話通話中所述固屬被告
    以外人於審判外之陳述，然本案當事人、辯護人於本院調查
    證據時，就此證據能力問題並未聲明異議，依刑事訴訟法第
    一百五十九條之五第二項規定，視為有同條第一項之同意，
    自得為證據。），該等通聯紀錄之監聽譯文內容，茲詳列如
    下：
    1.於九十二年十二月十九日十一時四十五分十七秒，甲○○
      使用電話號碼0000000000號行動電話撥打被告
      所使用之電話號碼0000000000號行動電話，其
      通話內容為：（Ａ：被告，Ｂ：甲○○，通話內容均為臺
      語對話，下稱監聽譯文第一則）
      Ａ：喂！
      Ｂ：喂！姐仔啊喔？
      Ａ：對。
      Ｂ：有那個處理比較好的嗎？我處理二錢回來透。
      Ａ：你說怎樣？說怎樣？
      Ｂ：我說你今天處理回來的東西有比較好的嗎？
      Ａ：昨天拿的不好喔？
      Ｂ：喔，那˙˙˙
      Ａ：我也覺得那些不好。
      Ｂ：我想說粉仔透到˙˙˙
      Ａ：我等一下打給你，我在洗頭。
      Ｂ：看有沒有比較好的，我自己拿回來透，不然會被打槍
          。人家現在一錢拿十五萬（按應係「一兩拿十五萬」
          之口誤），東西比我好很多呢！
      Ａ：好˙˙˙我等一下打給你，我在洗頭。
      Ｂ：好。
    2.嗣於同日十二時五十三分一秒，被告以其所使用之前揭電
      話撥打陳享富所使用之0000000000號行動電話
      ，其通話內容為：（Ａ：被告，Ｂ：陳享富，通話內容均
      為臺語對話，下稱監聽譯文第二則）
      Ａ：喂！
      Ｂ：喂！
      Ａ：阿你昨天那是不一樣喔？怎麼會這麼差？
      Ｂ：本來就有兩種，就是僅剩下比較黃的那一種啊。
      Ａ：有摻的那一種？
      Ｂ：對。
      Ａ：阿你昨天也沒說。我朋友說你那裡有沒有比較好的，
          要向你調二錢阿回來補救啦。
      Ｂ：等一下就要去拿啊。
      Ａ：你要去拿，這樣喔。
      Ｂ：對啊。
      Ａ：你拿回來打給我，好不好？
      Ｂ：我要先向你收錢，我才剛要下去。
      Ａ：但是我朋友錢啊先拿一半給我而已。˙˙˙好喔！這
          樣你過來。
      Ｂ：不然要怎樣！我現在到文心路啊！
      Ａ：在文心路？你有要上來嗎？
      Ｂ：上去哪裡？
      Ａ：上來樓上啊。
      Ｂ：沒有啦。拿到我就要去彰化。
      Ａ：有可以比較好的喔，拿回來補救，那差很多啊。
      Ｂ：就白的那一種，他那邊也剩下白的那一種啦。
      Ａ：好啦，回來記得打電話給我。
      Ｂ：好啦。
      Ａ：他跟我說，這兩天生意沒有作多少，他說人家十五而
          已，而且東西還比我們好很多這樣。
      Ｂ：好很多，他不會去那邊拿，在那邊說。
    3.再於同日十三時一分三十二秒，陳享富以其所使用之前揭
      電話撥打被告所使用之前揭電話，其通話內容為：（Ａ：
      被告，Ｂ：陳享富，通話內容均為臺語對話，下稱監聽譯
      文第三則）
      Ｂ：到了。
      Ａ：我叫小弟拿下去給你，先拿二萬五給你喔，好嗎？
      Ｂ：好。
      Ａ：昨天拿的那些，等一下跟你換一下，好嗎？你說的白
          的，是我們昨天拿的那種嗎？
      Ｂ：啊？
      Ａ：我朋友說要向你拿兩個回去補救，你看好嗎？不是要
          再向你拿喔？
      Ｂ：你說什麼前？
      Ａ：你說前啊，是說我們之前拿的白的那種嗎？
      Ｂ：沒啦，我就上回拿的白的，我就透舊的，就變成兩種。
      Ａ：那個昨天拿的怎麼差那麼多？
      Ｂ：那個就有透黃的那種啊！
      Ａ：喔你這次拿的不要再透了。
      Ｂ：好啦。
      Ａ：他說要向你拿兩個補救這樣啦。
  (二)次查，被告經原審法院詢以前開監聽譯文之涵意時，係供述
    ：「（問：監聽譯文第一則之內容，所謂一錢、二錢是否為
    海洛因？）是的。」、「（問：監聽譯文第二則之內容，提
    到白的、黃的兩種不一樣，是否指海洛因？）是的。‧‧‧
    」、「（問：監聽譯文第二則妳說：『他跟我說，這兩天生
    意沒有做多少，人家十五而已』等語，所指何意？）我是將
    甲○○講的話轉述給陳享富，講的是毒品的事情。」等語（
    詳原審法院卷第一五四至一五五頁）；再經原審法院詢問被
    告所稱幫甲○○調毒品云云所指何意後，被告供承：「‧‧
    ‧共調過兩次，就是十二月十八日甲○○先透過我向陳享富
    調兩錢，十九日甲○○打電話抱怨品質不好，我再向陳享富
    要調兩錢給甲○○混合提升品質‧‧‧」、「（問：十八日
    何時、何地、何方式將海洛因交付甲○○？）我拿兩錢海洛
    因到美又美（即指甲○○所經營之早餐店）給甲○○，當場
    他有拿三萬元現金給我。」、「（問：何時將購買毒品的錢
    交給陳享富？）十八日拿到龍井中山路陳享富住家給他。」
    、「（問：十九日甲○○打電話給妳之後，妳打算要與陳享
    富買多少？）兩錢。」、「（問：如何計算？）一錢一萬五
    千元。」、「（問：當天為何先給陳享富二萬五千元？）‧
    ‧‧兩萬五千元是購買海洛因的錢‧‧‧兩萬五千元是我自
    己的錢，不是甲○○給我的，那時我要跟陳享富拿兩錢海洛
    因，一錢一萬五千元，那時我沒有那麼多錢‧‧‧」、「（
    問：之後陳享富有無將兩錢交給妳？）十九日當天沒有，之
    後有拿給我，時間我忘記了。」、「（問：拿到海洛因之後
    ，有無拿給甲○○？）有。甲○○拿三萬元給我。」、「（
    問：時間？）打電話之後沒有幾天我就將海洛因交給甲○○
    ，甲○○當場拿三萬元現金給我，地點在甲○○的早餐店。
    」等語（詳原審法院卷第一五九至一六０頁、第一六二頁）
    。再觀諸陳享富前於警訊時，經警方朗誦前開監聽譯文第二
    則、第三則後，係供述：「該對話內容是因丙○○提到前一
    天向我調的毒品怎麼那麼差，我解釋海洛因有兩種，一種比
    較白，一種比較黃，比較黃的海洛因比較差（比較沒有效）
    ‧‧‧丙○○又提到說，看我這邊海洛因有沒有比較好的，
    向我調二錢回去補救‧‧‧當時我跟她說要先收錢才要下去
    彰化拿海洛因‧‧‧」等語（詳臺灣臺中地方法院九十三年
    度訴字第一六九二號卷第一七頁背面），另又於偵訊中供認
    ：「先前丙○○向我調二錢海洛因拿給朋友，被朋友說品質
    不好，所謂『要補救』是說有比較好的要向我再拿‧‧‧」
    等語（詳九十三年度偵字第二二０一號卷第七九頁），復於
    臺灣臺中地方法院九十三年度訴字第一六九二號案件訊問時
    供述：「（問：對通訊監察譯文有何意見？）我先前借給丙
    ○○的東西比較不好，她電話中向我反應這個事情，當時我
    剛好要去拿毒品，所以告訴她我去拿好一點的換給她。」等
    語（詳臺灣臺中地方法院九十三年度訴字第一六九二號卷第
    二二頁）。雖證人陳享富於臺灣臺中地方法院九十三年度訴
    字第一六九二號案件供述及原審法院審理證述時，均否認曾
    於九十二年十二月十八日、同年月十九日先後二度各交付二
    錢海洛因予被告一事，亦否認被告於九十二年十二月十九日
    所交付之二萬五千元係購買毒品之價金，而稱係金錢借貸關
    係之還款云云，惟查被告已於原審法院明確供承「兩萬五千
    元是購買海洛因的錢」（原審卷第一百六十頁），而依據前
    述監聽譯文所示，被告係於甲○○抱怨前一日所交付之海洛
    因品質較差後，隨即於一小時後打電話聯絡陳享富，陳享富
    則向被告解釋前一日所拿之海洛因品質較差之原因，而在上
    開監聽譯文第二則中，被告與陳享富自始均未曾提及被告有
    何向第三人購買該等毒品之事，尤有甚者，當被告將甲○○
    抱怨別人所賣之海洛因質優價廉一事轉告陳享富後，陳享富
    即表示：既然別人的海洛因比較好，就去向別人拿，不要在
    旁抱怨之意，則茍非甲○○所抱怨之海洛因乃被告前於十二
    月十八日自陳享富處所取得，被告要無立即與陳享富聯繫補
    救辦法之必要，而陳享富理應無向被告解釋為何該海洛因品
    質較差之可能，更無對於甲○○之前開抱怨感到不悅而有上
    開情緒性之反應；至於被告於原審法院準備程序及審理初期
    ，雖亦曾否認十二月十九日復向證人陳享富再行取得二錢海
    洛因一事，惟被告前於警、偵訊時，即已明確供述九十二年
    十二月十九日十五、十六時許，伊開車前往與證人陳享富所
    約定之臺中縣龍井鄉○○○路四三巷三五弄二一號前（按斯
    時陳享富居住在臺中縣龍井鄉○○○路四三巷三五之三三弄
    五號三樓），當日係以二萬五千元之價格向陳享富購得二錢
    海洛因等情明確（詳九十三年度偵字第二二０一號卷第一四
    、四三頁；又斯時被告雖將陳享富指稱為該0000000
    000號行動電話之名義申請人謝文賢，惟經證人謝文賢到
    案證述該行動電話為陳享富所使用後，被告及陳享富於臺灣
    臺中地方法院九十三年度訴字第一六九二號案件及原審法院
    審理時，均已坦承與被告以上開行動電話聯繫毒品事宜之人
    確為陳享富），嗣被告於原審法院最後一次審理時，則明確
    供承確實先後二度向證人陳享富各取得二錢海洛因後，再分
    別交付予甲○○等情無訛（詳原審卷第一五一、一五九至一
    六二頁），且不否認確有開車去向陳享富取得二錢海洛因一
    事（詳原審卷第一五八頁）；又陳享富於臺灣臺中地方法院
    九十三年度訴字第一六九二號案件準備程序時，經檢察官陳
    述起訴意旨包括其於九十二年十二月十九日以二萬五千元之
    價格販賣海洛因二錢給被告時，陳享富即供稱：「起訴不實
    在˙˙˙我拿二錢海洛因給丙○○是因為她向我借，所以我
    才給她海洛因˙˙˙」等語（詳該案案卷第三八頁），嗣該
    案之受命法官依檢察官之陳述、被告（即陳享富）之答辯，
    參酌辯護人意見，而列出兩造所不爭執之事項時，該不爭執
    之事項第二項即為「九十二年十二月十九日被告（即陳享富
    ）有交付二錢海洛因給丙○○」，而陳享富當庭就此亦表示
    ：沒有意見等語（詳臺灣臺中地方法院九十三年度訴字第一
    六九二號卷第四一頁），無異已確認其有於九十二年十二月
    十九日交付二錢海洛因予被告之事實。則陳享富於原審法院
    審理時所為之證述，雖與其前於警、偵訊及臺灣臺中地方法
    院九十三年度訴字第一六九二號案件準備程序訊問時所述有
    所出入，惟審之陳享富在偵、審初期之供述，要與事發時點
    較為接近，記憶較為清晰，復較少權衡厲害得失、受他人干
    預或互相勾串供詞，且其經公訴人起訴涉犯販賣第一級毒品
    罪嫌後，為免自身亦受刑事追訴、處罰之危險，不無事後砌
    詞卸責、避重就輕之虞，則陳享富前於警、偵訊及臺灣臺中
    地方法院九十三年度訴字第一六九二號案件準備程序時所為
    之供述，顯較其事後翻異之詞，理應更為可採。綜上所述，
    核諸前述被告與陳享富之供述，再對照前揭監聽譯文所示內
    容交互以觀，堪信被告確實先於九十二年十二月十八日將其
    自陳享富處所販入之二錢海洛因轉售予甲○○，惟因該等海
    洛因摻有較多雜質而品質不佳，甲○○遂於翌日先以監聽譯
    文第一則所示內容向被告抱怨，欲再購買品質較好之二錢海
    洛因補救，被告即以監聽譯文第二則所示內容向陳享富聯繫
    販入毒品事宜，陳享富即表示刻正欲前往彰化向其上手購買
    海洛因，惟要求被告先行支付買賣價金，被告遂於監聽譯文
    第三則所示內容通話完畢後，指示其小弟下樓將二萬五千元
    價金交付予陳享富，之後陳享富於取得海洛因後，復再交付
    二錢海洛因予被告，被告方再轉售予甲○○等情明確。
  (三)再查，被告雖辯稱：伊乃居間介紹甲○○向陳享富購買海洛
    因，伊係幫甲○○以每錢一萬五千元之價格向陳享富購得前
    開毒品，伊無轉售圖利，僅屬轉讓毒品云云，然查，依據前
    述被告與陳享富、甲○○之交易過程以觀，再核以被告於原
    審法院審理時供承：「（問：陳享富認為毒品是賣給妳或甲
    ○○？）是賣給我。」、「（問：甲○○是否認為向妳購買
    毒品？）是向我買。」等語（詳原審卷第一六三頁），堪認
    被告先後二次均係先向陳享富支付買賣價金，販入海洛因各
    二錢後，再於同日或其後幾日內，將其所販入之二錢海洛因
    ，在甲○○斯時所經營之前述早餐店處，以銀貨兩訖之方式
    ，售予甲○○收受，則被告所為，顯與單純居間介紹買賣之
    情殊異。被告雖又辯稱：十二月十八日當次係以向證人陳享
    富以每錢一萬五千元之相同價格將二錢海洛因（共計三萬元
    ）交付予甲○○云云，然核諸前述監聽譯文第一則內容所示
    ，甲○○既係抱怨經其向其他海洛因進貨管道比價、訪價之
    結果，認為他人以一錢一萬五千元販售之海洛因（按一兩等
    於十錢，又核諸被告及陳享富所供稱海洛因之進貨行情略為
    一錢一萬五千元等情，監聽譯文中「一錢拿十五萬」應係「
    一兩拿十五萬元」或「一錢一萬五千元」之口誤），尚較被
    告於十二月十八日所賣出之海洛因質優且價廉，足徵被告前
    於十二月十八日售予甲○○之海洛因，價格應高於每錢一萬
    五千元（即高於二錢共三萬元），再依據前述監聽譯文第二
    則、第三則內容所示，被告係於陳享富要求應先行支付購買
    二錢海洛因之價金後，即藉詞諉稱向其買受者（即甲○○）
    日前僅交付一半價款（二萬五千元）予伊，故伊當時僅能支
    付陳享富二萬五千元等語，則以被告所述內容計算，堪認被
    告於十二月十八日應係以五萬元之價格售出二錢海洛因予甲
    ○○，故被告於十二月十八日既先以三萬元之價格向證人陳
    享富販入二錢海洛因後，再以五萬元之價格轉售予甲○○，
    其有販賣毒品之營利意圖，足堪認定。其次，被告對於十二
    月十九日再向陳享富販入二錢海洛因之交付價款部分，於原
    審法院審理時所供稱：係於前述監聽譯文第三則通話後（即
    十二月十九日十三時一分三十二秒之後），旋由陳享富至伊
    斯時位於臺中市北屯區○○○○街二號三樓居所樓下，由被
    告指示小弟交付二萬五千元等情，雖核與被告前於警訊時所
    供稱：係於陳享富自彰化取得海洛因後，伊開車前往與陳享
    富所約定之臺中縣龍井鄉○○○路四三巷三五弄二一號前，
    當面交易，伊當場交付二萬五千元給陳享富，陳享富當場交
    付海洛因二錢等情（詳九十三年度偵字第二二０一號卷第一
    四頁），尚有所出入，然核諸被告於警詢時之上開供述，係
    為回答員警所訊問交易價格如何之問題，又核以被告於偵訊
    時復明確供述：（十二月十九日）向證人陳享富以二萬五千
    元買得二錢海洛因等語（詳九十三年度偵字第二二０一號卷
    第四三頁），則綜觀被告前於警、偵訊及原審法院審理時關
    於該次販入海洛因價格之應答及陳述前後全文，雖關於該次
    交付價款之時間、地點有所出入，然求其真意始終僅為表示
    該次係以二萬五千元之價格向陳享富購入二錢海洛因一事，
    應無疑問，則被告於十二月十九日係以二萬五千元之價格向
    陳享富購入二錢海洛因後，復自承再於其後幾日內以三萬元
    之價格售予甲○○，其有販賣毒品之營利意圖，亦至堪認定
    。又被告先後二次販賣第一級毒品海洛因之價格雖不盡相同
    ，然查海洛因之價格原即可能因其純度、交易之相對人係大
    、中、小盤商或施用者而有所不同；且如前所述，甲○○係
    因第一次向被告購入之海洛因品質欠佳且價格太貴，遂於翌
    日向被告抱怨，要求被告應再另行處理二錢海洛因供其混合
    以提升品質，則被告第二次販賣予甲○○之海洛因，雖與第
    一次所販賣者之價格有異，且便宜甚多，然其係為補救前次
    交易之缺失，縱其價格較為低廉，亦尚合於事理常情。又甲
    ○○前經原審法院及本院以證人身分合法傳喚後，並未到庭
    應訊，查其現因另案遭臺灣臺中地方法院檢察署發布通緝中
    （詳本院卷第七十六頁通緝紀錄表），顯無於本院審理時到
    院證述之可能，本案事證又臻明確，核無再行傳訊之必要，
    再查，前揭0000000000號行動電話自九十二年十
    二月十六日起，確由甲○○申請使用等情，業有東信電訊股
    份有限公司於九十四年一月十九日函覆原審法院所檢附之客
    戶基本資料一份在卷可稽（詳原審卷第一三五至一三六頁）
    ，而原審法院另行囑託臺中縣警察局清水分局查訪臺中縣清
    水鎮西寧國小旁是否確有甲○○之人經營早餐店等情，經該
    分局於九十三年十二月二十二日以清警刑字第０九三００六
    八０五０號函報告稱：臺中縣清水鎮西寧國小旁，確有一間
    坐落於清水鎮○○路五九二號之「美而美早餐店」，該店於
    九十三年二月二十五日以前確為甲○○夫婦所經營，該店屋
    主即為甲○○之祖母無誤（詳原審卷第一００至一０三頁）
    ，據此，堪認被告所供稱與甲○○間交易前開海洛因之時間
    、地點等情節，尚非無稽，故縱令甲○○迄本案警、偵訊以
    降乃至本院辯論終結時，均未曾到案，然尚無礙於前開事實
    之認定。
  (四)綜上所述，被告前揭所辯，要屬臨訟卸責之詞，均無可採，
    本案事證業臻明確，被告上開犯行，洵堪認定，應予依法論
    科。
三、本件論罪科刑部分：
  (一)查毒品危害防制條例業於九十二年七月九日經修正公布全文
    ，並於公布後六個月施行。被告行為時在新法施行之前，而
    新、舊法第四條第一項及第二項關於販賣第一級毒品及第二
    級毒品之規定，其構成要件及法律效果雖無不同，即比較新
    舊法結果，舊法並未有利於被告，從而，依刑法第二條第一
    項前段之規定，本件應適用裁判時法即現行毒品危害防制條
    例論處。按海洛因為毒品危害防制條例第二條第二項第一款
    所明定之第一級毒品，被告丙○○意圖牟利而販賣海洛因，
    核其所為，係犯現行毒品危害防制條例第四條第一項之販賣
    第一級毒品罪。被告因販賣而持有第一級毒品之低度行為，
    為販賣海洛因之高度行為所吸收，爰不另論罪。被告於九十
    二年十二月十九日，係指示不知情之真實姓名年籍不詳之成
    年男子代為交付買受海洛因之價金二萬五千元現款予陳享富
    ，以販入第一級毒品海洛因二錢，本院既查無該不詳成年男
    子與被告間亦有犯意聯絡或基於幫助犯意之證據，則被告該
    部分應為該次販賣第一級毒品罪之交付金錢部分之間接正犯
    ，被告先後二次販賣第一級毒品海洛因之犯行（被告於九十
    二年十二月十八日之販出、賣出行為係基於一轉賣圖利目的
    ，九十二年十二月十九日之販入及數日後之賣出行為亦同，
    是本案僅能論以二次販賣行為），時間緊接、方法相同，觸
    犯構成要件相同之罪名，顯係基於概括犯意反覆為之，為連
    續犯，應依刑法第五十六條規定論以一連續販賣第一級毒品
    罪，除其法定刑為死刑、無期徒刑之部分，依刑法第六十四
    條第一項、第六十五條第一項規定，不得加重之外，餘依法
    加重其刑。
  (二)被告先後二度販賣第一級毒品海洛因，無視國家對於杜絕毒
    品危害之禁令，其行為固殊值非難，然本院審酌其經查獲之
    販賣毒品對象僅有甲○○一人，販賣數量非多，其犯罪情節
    尚非極惡，只因一時貪念，致罹重典，然相對於長期大量販
    賣毒品之大毒梟而言，被告對社會治安及國民健康之危害顯
    然較輕，倘仍遽以處以法定本刑之最低刑度即無期徒刑，實
    屬情輕法重，且難謂符合罪刑相當性及比例原則，是其犯罪
    情狀相較於法定之重刑，尚堪憫恕，爰依刑法第五十九條之
    規定，酌量減輕其刑。
  (三)原審以被告犯罪事證明確，予以論罪科刑，固非無見，然查
    毒品危害防制條例業於九十二年七月九日修正公布全文，
    並於公布後六個月施行，依中央法規標準法第四條、第十三
    條、第十四條規定「法律應經立法院通過，總統公布」、「
    法規明定自公布或發布日施行者，自公布或發布之日起算至
    第三日起發生效力。」、「法規特定有施行日期，或以命令
    特定施行日期者，自該特定日起發生效力。」，是現行毒品
    危害防制條例係於被告行為後即九十三年一月九日始發生效
    力，與八十七年五月二十日修正公布之原毒品危害防制條例
    並不相同，現行條例既係於被告行為後始生效，依罪刑法定
    原則，除另有法律依據外，自不能逕依現行法處斷，從而本
    案應依據刑法第二條第一項規定比較新舊法決定應適用之法
    律，原審認本案並無新舊法比較問題，而逕引用被告行為時
    尚未發生效力之現行法論處，已有違誤；被告始終否認有
    販賣毒品犯行，就扣案電子磅秤，被告於原審法院係供述「
    這些是我吸食用的」、「電子磅秤是買回來之後秤重之用，
    因為我怕我施用太多」，是本案並無明確事證證明電子磅秤
    係供被告販毒使用，原審判決事實文認定該電子磅秤係被告
    販毒使用，卻又不依法沒收之，亦有未洽，被告上訴意旨否
    認販賣犯行雖無可採，但原審判決既有如上瑕疵，即屬無可
    維持，應由本院予以撤銷改判，審酌被告年輕體健，卻不思
    以正當途徑掙取金錢，竟藉販賣毒品營利，情節原非輕微，
    惟念其前僅有施用毒品之前科，素行尚非甚差，且於本院審
    理時，終知所悔悟而坦承大部分犯行之態度，暨參酌其智識
    程度及生活狀況等一切情狀，量處如主文第二項所示之刑示
    懲。
四、本件宣告沒收之部分：
  (一)扣案之第一級毒品海洛因二包（合計警秤毛重四點一公克）
    、塑膠分裝袋一包及電子磅秤為被告所有供其施用第一級毒
    品所用之物，業據被告供承在卷（原審卷第一六三頁），該
    等扣案物既非被告販賣第一級毒品海洛因之犯罪事實所查獲
    之毒品，此部分扣案物品與被告販賣毒品犯行無關，起訴書
    並載明就此等扣案物品不聲請宣告沒收，自毋庸於本案就此
    等扣案物品宣告沒收或沒收銷燬之。
  (二)次查，被告先後二次販賣前述毒品予甲○○時，係分別取得
    五萬元、三萬元之現款價金，業如前述，故被告販賣前述毒
    品所得之財物，合計為現金八萬元，爰依毒品危害防制條例
    第十九條第一項之規定，宣告沒收之，如全部或一部不能沒
    收時，以其財產抵償之。又供被告販賣第一級毒品所使用之
    行動電話機一具（含0000000000號ＳＩＭ卡一張
    ），為被告之不知情之友人蔣杏雪申請後轉售予被告使用，
    並供被告與陳享富、甲○○聯繫販賣第一級毒品海洛因所用
    之物，業據被告供述及陳享富證述明確，且有前揭通訊監察
    書及其電話附表、放音通聯表、通話紀錄表（即監聽譯文）
    等在卷可稽，該行動電話機雖未據扣案，然本院亦查無該行
    動電話機確已滅失之證據，亦應依毒品危害防制條例第十九
    條第一項之規定，宣告沒收之，如全部或一部不能沒收時，
    追徵其價額。
據上論結，應依刑事訴訟法第三百六十九條第一項前段、第三百
六十四條、第二百九十九條第一項前段，現行毒品危害防制條例
第四條第一項、第十九條第一項，刑法第十一條前段、第二條第
一項前段、第五十六條、第五十九條，判決如主文。
本案經檢察官乙○○到庭執行職務。
中　　華　　民　　國　　94　　年　　8 　　月　　17　　日
                刑事第五庭　審判長法　官　袁　從　楨
                                  法　官　郭　同　奇
                                  法　官　姚　勳　昌
上列正本證明與原本無異。
如不服本判決應於收受送達後十日內向本院提出上訴書狀，其未
敘述上訴之理由者並得於提起上訴後十日內向本院補提理由書（
均須按他造當事人之人數附繕本）。
                                  書記官　洪　麗　華
中　　華　　民　　國　　94　　年　　8 　　月　　18　　日
                                                      Ｉ
